臺灣板橋地方法院民事判決　　　　　　 100年度訴字第2061號
原　　　告　王和治
被　　　告　潘秋雲
訴訟代理人　林財生律師
上列當事人間請求侵權行為損害賠償事件，經本院刑事庭移送前
來（附民案號：100 年度附民字第386 號，刑事案號：100 年度
易字第1515號）本院於中華民國100 年11月14日言詞辯論終結，
判決如下：
    主  文
被告應給付原告新台幣壹萬元及自民國一百年七月九日起至清償
日止，按週年利率百分之五計算之利息。
原告其餘之訴駁回。
訴訟費用由被告負擔百分之二，餘由原告負擔。
本判決第一項得假執行，但被告如以新臺幣壹萬元為原告預供擔
保，得免為假執行。
原告其餘假執行之聲請駁回。
    事實及理由
一、原告主張：被告於民國100 年3 月1 日18時55分許，在其位
    於新北市○○區○○路109 巷12號8 樓住處內，向外推開大
    門外側之鐵門之際，本應注意門外狀況，以避免該向外開啟
    之鐵門碰撞門外之人，而依當時情形，並無不能注意之情事
    ，詎被告竟疏未注意及此，即貿然向外開啟鐵門，適居住隔
    壁對門之被告從樓梯走下，經過被告上開住處門口，因閃避
    不及，而遭被告向外開啟之鐵門碰撞，致受有左側大腿挫傷
    、瘀紅6 公分×3 公分之傷害。而查原告長期以來，飽受被
    告肢體及語言暴力，全家長期籠罩在被告惡意營造的愁雲慘
    霧的氛圍中，身體健康於心力交瘁下，飽受威脅，心理於壓
    力過大下，瀕臨崩潰臨界點，再者，被告犯後態度十分惡劣
    ，絲毫不見悔意，令原告精神飽受折磨，為此，依民法第18
    4 條、第195 條侵權行為之規定，請求被告賠償精神慰撫金
    新台幣（下同）60萬元等語，並聲明：(一)被告應給付原告60
    萬元，及自起訴狀繕本送達翌日起至清償日止按年息5%計算
    之利息。(二)原告願供擔保，請准宣告假執行。
二、被告則以：原告左側大腿挫傷、瘀紅應非肇因於被告開門之
    行為。被告固於開啟住所大門時，與原告發生碰撞，惟斯時
    原告即強力頂回被告住所大門，是原告上開傷勢，究係被告
    開門時撞傷原告，抑或原告強力頂回被告住所大門時致傷，
    即有未明。且查原告於警詢告訴時，陳稱被告開啟大門時，
    碰撞其腰部及臀部，則何以致大腿挫傷？足徵原告上開傷勢
    非因被告開啟大門時碰撞所致。又自原告挫傷部位面積分析
    ，據原告所提驗傷單記載：「左側大腿挫傷、瘀紅6 公分×
    3 公分」，然自原告所提錄影光碟畫面分析，被告開啟大門
    時，係因過失致大門平面與原告左側腰臀碰撞，而該大門平
    面與原告身體接觸面積頗大，豈可能僅形成6 ×3 公分之挫
    傷、瘀紅？退步言之，若原告之傷勢肇因於被告之開門行為
    （假設），則原告對該結果亦應負過失責任，蓋兩造住家為
    大樓同層之二戶，而自該等房屋之大門及樓梯、電梯間等設
    計觀之，於住戶打開住所大門時，該等樓梯之空間極為有限
    ，故於該等樓、電梯行動當應注意，以免住戶臨時打開其住
    家之大門而發生碰撞。本件原告於進出其住家時，經常立於
    被告家門口掏索口袋之鑰匙，該等行為，極易使被告於打開
    其住家大門時，與原告發生碰撞，且查本件事發當日，原告
    住家大門打開，其於下樓後當可逕行進入其屋內，而無必要
    於被告住家大門口逗留，惟原告竟疏於注意，仍立於被告住
    家門口，致被告開門時不慎碰撞原告，是原告亦應負相當之
    過失責任。再查被告為專科畢業，前曾任職民營企業行政助
    理，月薪約2 萬餘元，現為家庭主婦，無工作。兩造身分、
    地位、經濟能力均屬中下，是原告請求鉅額慰撫金，要屬不
    當等語茲為抗辯。併為答辯聲明：(一)原告之訴駁回。(二)如受
    不利判決願供擔保，請准宣告免為假執行。
三、原告主張被告於前開時地，因開啟其住處之鐵門，過失碰撞
    原告身體之事實，為被告所不爭執，惟被告否認原告因其上
    開行為，而受有左側大腿挫傷、瘀紅之傷害，並以前揭情詞
    置辯。經查：原告前開主張被告之侵權事實，業據提出現場
    錄影光碟1 片（見本院訴字卷第66頁）、全民醫院診斷證明
    書影本1 紙（見本院附民字卷第5 頁）為證。且本院100 年
    度易字第1515號刑事案件審理時，已當庭勘驗原告於該刑事
    案件所提現場錄影光碟二次，二次勘驗結果為：「一現場為
    樓梯間，畫面左側、右側各有一戶住宅，左側住宅（即原告
    之住處）之鐵門呈半開啟狀態，右側住宅（即被告之住處）
    鐵門呈關閉狀態，攝影日期時間為100 年3 月1 日18時55分
    13秒起至同日18時56分2 秒止。二依錄影內容顯示，當時有
    一男子（即原告）從樓梯走下，剛才樓梯，右側住宅原關閉
    之鐵門突然開啟，鐵門有碰撞該男子之左腿。」、「一光碟
    中『告證九潘女開門撞人時間描述』檔案，經開啟播放，畫
    面與前述檢察官聲請勘驗之光碟內容相同，但時間較長，紀
    錄時間為100 年3 月1 日18時55 分13 秒起至同日18時56分
    02秒止。二依該光碟內容顯示，畫面中男子於18時55分16秒
    開啟樓梯間電燈，隨即走上樓梯，嗣於18時55分56秒畫面右
    側住宅鐵門下側鏤空處有光線透出，該男子同時出現在畫面
    樓梯朝下走，18時55分57秒畫面右側住宅鐵門下側鏤空處回
    復陰暗，其餘內容與上述勘驗結果相同。三畫面右側住宅鐵
    門於18時56分01秒開啟碰撞該男子之左側腿部後，隨即關閉
    。18時56分02秒全部錄影結束。」（見上開本院刑事卷100
    年7 月4 日審判筆錄），有上開刑事卷之影卷可稽。另上開
    刑事案件上訴台灣高等法院（下稱高院）後，於高院100 年
    度上易字第1994號審理中，復經高院以慢速播放再次勘驗原
    告所提上開錄影光碟錄影結束前之畫面，勘驗結果為：「告
    訴人（即原告）站在門口伸手入口袋掏取鑰匙，門從其背後
    打開，告訴人右腳在前，門應該有碰到告訴人背後，碰撞位
    置從左手臂後側到左大腿後側人體位置均有可能，此時門有
    往回關，告訴人轉頭往後側看，此時門幾乎全部關閉，畫面
    在18時56分01秒結束，之後沒有畫面。」（見上開刑事卷10
    0 年9 月29日準備程序筆錄），亦有上開刑事卷影卷可稽。
    是被告開啟其住處鐵門碰撞原告背後之可能位置，包括原告
    左大腿在內。且原告遭碰撞後，鐵門即往回關至接近密閉之
    位置。此與被告於警詢時所供其感覺到有撞到東西，門有反
    彈回來等語（見台灣板橋地方法院檢察署100 年度偵字第91
    03號卷第7 頁）相吻合。足見被告開啟鐵門碰撞原告後，鐵
    門即彈回至接近密閉之位置，並非遭原告強力頂回而關閉。
    是原告於18時56分01秒結束後縱有頂回鐵門之動作，因鐵門
    當時已近密閉，其力道應非強勁，尚難造成原告左大腿挫傷
    、瘀傷6 ×3 公分之傷勢。又原告於100 年3 月2 日上午9
    時37分警詢時雖指訴：「（問：你何處受傷？有無就醫？可
    否提出診斷書？）我左邊的腰部和臀部受傷。我有至蘆洲全
    民醫院驗傷。有開具診斷證明。」等語（見上揭偵查卷第5
    頁）。然原告並非專業醫師，而人體左邊腰部、臀部，本即
    接近左大腿位置，且原告甫於同日上午8 時54分前往醫院就
    診取得診斷證明書，有全民醫院門診病歷附於上開高院刑事
    卷可考（見上開刑事卷第40頁背面）。原告明知醫師出具之
    診斷證明書記載其左大腿受傷，猶向員警指訴其左邊腰部、
    臀部受傷，顯係出於個人主觀疼痛感受而為概括籠統之陳述
    ，自不若專業醫師出具之診斷證明書記載受傷位置精確。況
    原告苟有以無關之傷勢誣告被告之意，事前當有縝密之規劃
    ，焉有可能未於警詢時依照診斷證明書記載之傷勢為陳述，
    徒留被告質疑之空間。再者，原告於100 年3 月1 日18時56
    分受傷，於翌日（2 日）上午8 時54分即前往醫院驗傷，其
    左大腿經鐵門碰撞形成挫傷、瘀傷6 ×3 公分，所受傷勢並
    存續至驗傷時等情，均無違常理，是被告任憑己見質疑抗辯
    原告左大腿傷勢並非被告開啟鐵門碰撞原告所造成云云，洵
    無足採。因此，原告主張被告有過失不法侵害其權利之侵權
    行為，堪信為真實。
四、按因故意或過失，不法侵害他人之權利者，負損害賠償責任
    ；不法侵害他人身體、健康、名譽、自由、信用、隱私、貞
    操或不法侵害其他人格法益而情節重大者，被害人雖非財產
    上之損害，亦得請求賠償相當之金額；民法第184 條第1 項
    前段、第195 條第1 項前段分別定有明文。本件被告因過失
    不法侵害原告之身體，是原告依上開規定，請求被告賠償精
    神慰撫金，即非無據。次按非財產上損害之慰撫金數額，究
    竟若干為適當，應斟酌兩造身分、地位及經濟狀況，俾為審
    判之依據，有最高法院86年度台上字第511 號裁判要旨可參
    。是本院審酌原告為國立台灣大學畢業，曾任高中老師，於
    銀行有存款188 萬餘元，有原告所提國立台灣大學證明書影
    本、台北市私立泰北高級中學聘書影本、銀行存款餘額證明
    各1 紙附卷可稽（見本院訴字卷第20、23、24頁），另依本
    院職權調取之稅務電子閘門財產所得調件明細表記載，原告
    名下有房屋1 筆、土地2 筆、汽車2 部、投資1 筆，財產總
    額為12萬餘元（見本院訴字卷第10至11頁），又原告陳稱之
    前從事網拍工作，目前則準備司法相關考試（見本院訴字卷
    第18頁）等語，及原告因本件被告之過失，致受有左側大腿
    挫傷、瘀紅6 公分×3 公分之傷害。被告則陳稱其為專科畢
    業，前曾任職民營企業行政助理，月薪約2 萬餘元，現為家
    庭主婦，無工作等語（見本院訴字卷第31頁），另依本院職
    權調取之稅務電子閘門財產所得調件明細表記載，被告名下
    有房屋2 筆、土地2 筆、股利所得、投資所得、利息所得等
    數筆，財產總額為2 百餘萬元（見本院訴字卷第12至15頁）
    等兩造之身分、地位、經濟狀況，及被告侵害之態樣、原告
    受害之程度等一切情狀，認原告請求精神慰撫金60萬元尚屬
    過高，應予核減為1 萬元，始為允適。
五、至被告另抗辯：本件事發當日，原告住家大門打開，原告於
    下樓後當可逕行進入其屋內，而無必要於被告住家大門口逗
    留，惟原告竟疏於注意，仍立於被告住家門口，致被告開門
    時不甚碰撞原告，故原告與有過失一節，為原告所否認，並
    主張其係下樓經過被告住家大門前瞬間掏鑰匙，不是故意久
    留，且其住家外側鐵門雖開啟，但內側大門則有鎖等語。經
    查：依原告所提前開錄影光碟，顯示兩造住家大門間之樓梯
    間狹窄，且任何人自公梯下樓至該樓層，必然會經過被告住
    家大門前。又依前開刑事庭法院勘驗上開光碟結果，本件事
    發當時，原告於18時55分56秒自公梯下樓，行經被告住家門
    前時，伸手入口袋掏鑰匙，至18時56分01秒被告開啟其住家
    鐵門碰撞到原告後，門往回關，原告轉頭往後側看，此時被
    告住家大門幾乎全部關閉時止，歷時僅短短5 秒，自難認原
    告有於被告住家大門前逗留之情事。是被告抗辯原告就本件
    損害之發生與有過失，亦無足採。
六、從而，原告依據侵權行為之法律關係，請求被告賠償1 萬元
    ，及自起訴狀繕本送達翌日即100 年7 月9 日起（見本院附
    民字卷第9 頁送達證書）至清償日止，按年息5%計算之利息
    ，為有理由，應予准許；逾此部分之請求，為無理由，應予
    駁回。
七、因本件事證已臻明確，兩造其餘主張、陳述及所提之證據暨
    攻擊防禦方法，經本院審酌後，認均與本件判斷結果無影響
    ，毋庸再予一一審酌，附此敘明。
八、兩造分別陳明願供擔保請准宣告假執行及免為假執行，經核
    原告勝訴部分，因本院所命給付金額未逾50萬元，爰依職權
    宣告假執行，並酌定相當之擔保金額准被告供擔保後免為假
    執行。至原告敗訴部分，其假執行之聲請則失所附麗，應併
    駁回。
結論：本件原告之訴為一部有理由，一部無理由，依民事訴訟法
第79條、第389條第1項第5款、第392 條，判決如主文。
中    華    民    國   100    年    11    月    28    日
                  民事第一庭    法  官  黃信樺
以上正本係照原本作成
如對本判決上訴，須於判決送達後20日內向本院提出上訴狀。如
委任律師提起上訴者，應一併繳納上訴審裁判費。
中    華    民    國   100    年    11    月    28    日
                                書記官  李佳靜